【裁判字號】    95,上訴,866
【裁判日期】    950630
【裁判案由】    妨害性自主罪
【裁判全文】
臺灣高等法院臺中分院刑事判決         95年度上訴字第866
號上  訴  人  台灣台中地方法院檢察署檢察官
被      告  甲男  代號000.
扶助律師    陳明發律師
上列上訴人因被告妨害性自主罪案件，不服臺灣臺中地方法院94
年度訴字第3531號中華民國95年 3月23日第一審判決（起訴案號
：臺灣臺中地方法院檢察署94年度偵字第 14439號），提起上訴
，本院判決如下：
    主  文
原判決撤銷。
甲男（代號00000000A1號）連續對於未滿十四歲之女子為性交，
處有期徒刑肆年。
    事  實  
一、甲男（代號00000000A1號；姓名年籍詳卷）明知其女兒甲○
    （代號00000000A；民國《下同》80年11月1日生，姓名年籍
    詳卷）係未滿14歲之女子，竟基於對未滿14歲女子為猥褻、
    性交之概括犯意，自92年7、8月間（甲○小五之暑假期間）
    起至94年 4月16日下午1、2時許止，利用其妻乙○（姓名年
    籍詳卷）上班不在家之際，連續在其台中縣太平市○○路、
    ○○路住處之房間內，脫掉甲○身上衣服，以手撫摸甲
    ○胸部、下體之方式，對之為猥褻行為，並以手指插入甲○
    性器、或以其性器插入甲○性器內抽送並射精於體外等方式
    ，而對甲○為性交行為。其間於93年間（甲○小六期間），
    甲○曾偕同其同學至其母乙○上班工作處向乙○告以上情，
    惟乙○質問甲男經甲男否認後，乙○即未再予追究或處理；
    迄94年4月19日，甲○之國一級任老師由其他同學之聯絡簿
    內所載而察覺甲○有異，經通知社會局社工人員帶同甲○就
    醫診驗並報警處理，始查悉上情。
二、案經台中縣警察局霧峰分局報告台灣台中地方法院檢察署檢
    察官偵查起訴。
    理  由
一、訊據被告甲男僅坦承其妻乙○曾於93年間向其質問與甲○間
    乙事、及於94年 4月16日下午1、2時許其與甲○同在房間內
    之事實不諱，惟矢口否認有何對甲○性交或猥褻之行為，辯
    稱：伊因積欠銀行債務，為了營生及還債，每天忙著工作賺
    錢，對家庭疏於照顧，以致兒女在想什麼伊都不太了解，伊
    不知道甲○為何會如此指控，可能是她朋友教的，且甲○所
    指最後1次遭性侵害之94年4月16日那天下午，伊本來是要叫
    伊小兒子丙童（姓名年籍均詳卷）幫他按摩，但丙童不在家
    ，才叫甲○幫他按摩，約10分鐘後，丙童回來，伊就叫丙童
    幫他踩背，後來伊就睡著了等語。被告之辯護人辯護意旨則
    略以：被告於92年上班工作時間為隔週休，即每月之第2、4
    周休星期六、日 2天，餘則星期六仍要上班；被告於93年係
    在○○電器行上班，上班時間為星期一至星期六全天，94
    年則在○○廣告公司上班，工作時間採隔週休制度，而被告
    之妻乙○在離家約5分鐘路程之○○工業公司上班，亦採隔
    周休制度，則92年間被告夫妻2人上班時間均係隔週休，93
    年度被告則係週一至週六需全天上班，足證甲○所指訴被告
    大部分在星期六對其性侵、因媽媽不在家乙詞並非事實；又
    被告於○○路住處之房間內光線昏暗，需開燈始得視物，93
    年4月16日當天全日停電，除非將房門打開，否則暗無天日
    ，可見伊兒子丙男所證當時房門打開乙節為事實，房門既有
    打開，且隔避又住有被告之父，則當時被告自無可能對甲○
    為性侵害；再甲○國小畢業紀念冊其同學留言其上：「祝早
    日懷孕，每日跟猴子搞3次，連生3胞胎」、「你和猴子新婚
    ha ppy，蜜月順力（利）、早生貴子」，顯見甲○在國小階
    段恐已有相當性經驗，且同學皆知。又由甲○寫給其同學「
    愉愉」之留言：「．．．PS，記得要一起想辦法，讓我爸爸
    不要管我哦！」，可見甲○對被告管教極為不滿云云。
二、惟查：
  (一)被告甲男如何於上揭時地乘其妻上班不在家之際多次對被害
    人甲○為猥褻、性交行為等情，迭據被害人甲○於警訊、偵
    查及原審中一再指證明確，據其所證：
  1.於94年4月19日在警詢中指稱：「從國小5年級至今，爸爸對
    我性侵害的次數我記不得，大概有10幾次，大部分都是在星
    期6的上、下午，因為媽媽上班不在家．．．，第1次對我性
    侵害的時候，爸爸用手指及生殖器進入我的下體，還有親吻
    我的嘴巴、臉頰及胸部，對我性侵害10幾次中有時用手指有
    時以性器官對我性侵害」等語（參警卷第7～8頁筆錄）；於
    94年 9月16日在檢察官偵訊中陳稱：「只要媽媽不在家上班
    或去買東西的時候，父親都把我叫進去房間脫衣服亂摸我，
    有時候只有把胸罩解開，有時候脫掉上衣，有時候脫掉外褲
    跟內褲，除非生理期來，他都把手指頭伸入陰道裡面，有時
    候也有用他的生殖器伸到我陰道裡面去」等語（參偵卷第16
    ～17頁筆錄）；於95年3月3日在原審法院證稱：「（問：除
    了94年 4月16日那次亂摸外，之前妳爸爸對妳性侵害的時候
    ，是否每次都有將他的生殖器或手指插入妳的性器官內？）
    不一定」、「（問：妳的意思是有時候只有摸？）對」、「
    （問：妳在警詢中說妳爸爸每次都有用手指或生殖器插入妳
    的性器官，跟妳剛剛所言有出入，到底是何者所言為真實？
    ）剛剛所說的才對，不是每次都有將手指或生殖器插入陰道
    內」、「（問：妳爸爸純摸的次數與插入陰道內的次數何者
    為多？）用摸的比較多」、「（問：妳爸爸第 1次對妳性侵
    害只有摸妳還是有用手指或生殖器插入妳的陰道？）不記得
    」等語（參原審卷第49～50頁筆錄）；稽上所證，其對於被
    告每次性侵害時是否都有用手指或生殖器插入其陰道內乙節
    所述雖前後不一，惟其對被告甲男以手撫摸胸部及下體之證
    述於警訊、偵查及原審審理中則始終一致；又甲○於警訊中
    對被告甲男性侵害之方式係供稱「第 1次對我性侵害的時候
    ，爸爸用手指及生殖器進入我的下體，還有親吻我的嘴巴、
    臉頰及胸部，對我性侵害10幾次中有時用手指有時以性器官
    對我性侵害」等語，是原審就此部分對被害人甲○訊以「妳
    在警詢中說妳爸爸每次都有用手指或生殖器插入妳的性器官
    ，跟妳剛剛所言有出入，到底是何者所言為真實？」乙節，
    容有誤會；且甲○於警訊、偵查及原審中均已詳述被告甲男
    並非每次都有將手指或生殖器插入陰道內，前後所證大致吻
    合，並無重大矛盾之處；況甲○持續遭受性侵害時間長達 2
    年多，記憶本即難期清晰，且其時甲○年方12、13歲，尚屬
    稚齡，對於受性侵害細節殊難供述完整，自不能以其供述稍
    有不符遽認其證詞全非可採。
  2.又對於其最後遭性侵之94年4月16日乙節，其於94年4月19日
    在警詢中指稱：「最後1次發生在94年4月16日下午1、2點，
    中午吃過飯後，爺爺去睡午覺，爸爸叫我進去他的房間，弟
    弟也跟著進來，他跑到爸爸旁邊幫爸爸按摩後講一些話就出
    去了，然後爸爸叫我幫他按摩背後，爸爸是趴在床上（爸爸
    有起身將門鎖起來），我側身坐在床邊用捶打的方式幫爸爸
    按摩，我捶累了便躺在床上邊用手捶，過一下子爸爸用手攔
    住我的肩膀把我拖近他，然後親吻我的臉頰及嘴巴，之後他
    坐起身，從身後伸手進我的背後解開我的內衣，親吻我的胸
    部，後因弟弟來敲門，爸爸便停止」等語（參警卷第 7頁筆
    錄）；於94年 9月16日在檢察官偵訊中陳稱：「這樣的情形
    一直持續到今年 4月間，這一次是媽媽去上班，下午停電，
    弟弟去同學家玩，父親叫我幫他按摩，按 1下他就把我抱住
    ，那天他是脫掉我的內衣，只有亂摸胸部、屁股，然後把手
    伸進陰道，後來弟弟回來敲門，門鎖著，我爸就趕快幫我把
    衣服穿上」等語（參偵卷第17頁筆錄）；於95年3月3日在原
    審證稱：「（問：被告在94年 4月16日對妳做了哪些行為？
    ）亂摸而已」、「（問：摸哪裡？）胸部」、「（問：提示
    偵卷第17頁筆錄，妳為何之前說被告脫掉妳的內衣亂摸妳的
    屁股，將手指伸入陰道內？）因為那時有點忘記」等語（參
    原審卷第45～47頁筆錄）。而甲○之弟即丙童（86年次）於
    95年3月3日在原審陳稱：「（問：94年 4月16日那天中午你
    有沒有進去爸爸的房間幫爸爸按摩？）有」．．．「（問：
    停電那天你是一共找同學幾次？）找 3次」、「（問：你說
    回來看到姊姊在你的房間，那是第幾次？）第 3次」、「（
    問：你第 1次找同學回來的時候，姊姊在那裡？）在客廳」
    、「（問：第 2次回來的時候，姊姊在那裡？）在爸爸的房
    間，幫爸爸按摩」、「（問：你怎麼知道姊姊在爸爸房間幫
    爸爸按摩？）因為門是開著所以看到，而且爸爸聽到我的聲
    音叫我去幫他按摩」、「（問：你幫爸爸按摩的時候，姊姊
    在那裡？）我進去幫爸爸按摩的時候，姊姊就走去我房間」
    等語（參原審卷第58～63頁）。其中：甲○對於是日被告
    如何對其性侵害，先則稱「我捶累了便躺在床上邊用手捶，
    過一下子爸爸用手攔住我的肩膀把我拖近他，然後親吻我的
    臉頰及嘴巴，之後他坐起身，從身後伸手進我的背後解開我
    的內衣，親吻我的胸部，後因弟弟來敲門，爸爸便停止」，
    繼改稱「父親叫我幫他按摩，按一下他就把我抱住，那天他
    是脫掉我的內衣，只有亂摸胸部、屁股，然後把手伸進陰道
    」，在原審又稱「亂摸胸部而已」，前後雖亦有不符，然其
    對於是日被告甲男係藉甲○為其按摩時而撫摸胸部乙情，則
    始終供述一致，且原審審理時距案發時間已近 1年，稽上理
    由，亦不能以其對於其中部分細節之敘述不一即認不可採。
    甲○對於其弟丙童是日之進出時間等細節，雖亦與其弟丙
    童於原審所證稍有齟齬，然稽諸證人丙童係年僅 9歲幼童，
    則其對於 1年前平常偶見之事是否能全然正確證述，實非無
    疑，自亦不能因此即認被害人甲○上揭所證不可採。
  (二)又被害人甲○前於93年間（甲○小六期間）即曾偕同其同學
    多人同往其母乙○上班工作處向乙○告以上情，惟乙○質問
    甲男經甲男否認後，乙○即未再追究或處理乙情，業據證人
    乙○供證明確；是被害人甲○苟未確遭性侵害，其何以甘遭
    同學眾人恥笑而無端虛構遭父性侵害之事，復又偕同多名同
    學前往其母工作處所向其母告援？況被害人甲○與被告相處
    均屬融洽、彼此間並無重大衝突或吵架情事，亦為被告所自
    承，被害人甲○更陳明對於被告並無不滿等語在卷（本院卷
    第76頁），則被害人甲○更無構詞誣指之理。又本案係於94
    年 4月19日，因甲○之班級老師由其他同學之聯絡簿內所載
    而察覺甲○有異，經通知縣府社會局社工人員帶同甲○就醫
    診驗並報警處理而循線查悉乙情，亦據甲○之國一老師鄭Ｏ
    Ｏ於警訊中供證屬實，足徵被害人甲○當時確有遭性侵害而
    向其母告援無果、求訴無門之事實，此亦堪為甲○所證非虛
    之佐證。至乙○於原審中所證：「（問：妳有無再繼續問甲
    ○詳細的內容，有無問她被性侵害的次數、方式、時間、地
    點？）有，過一陣子，我問甲○，她也說不出來，甲○說她
    跟同學要整爸爸」、「（問：性侵害的事情到底是真還是假
    ？）沒有，我的認知是沒有這件事情」、「（問：信是誰交
    給妳？）甲○和她同學」、「（問：那天甲○在公司有沒有
    跟妳說什麼話？）沒有，她拿信給我就跟同學走了」、「（
    問：妳回家之後，妳如何跟甲○及被告談這件事？）我有問
    甲○說〈那個〉是指什麼，甲○就沒有說，她說她跟同學要
    整爸爸，我問被告有沒有對甲○怎樣，被告就說沒有，那是
    不可能的事」云云（參原審卷第52～54頁筆錄），均屬其個
    人意見或臆測之詞，且其與本件被告係屬夫妻，關係密切，
    偏頗亦為難免，其上揭之證詞自非得執為對被告有利之論證
    。
  (三)被害人甲○於94年 4月19日案發後至國軍臺中總醫院檢查結
    果，其小陰唇、大陰唇紅腫發炎，陰道分泌不正常，疑細菌
    感染，陰道前庭上波受損，處女膜破裂僅剩殘跡之事實，有
    驗傷診斷書可憑（詳置於偵卷證物袋內之驗傷診斷書），此
    亦堪為被害人甲○下體確遭性侵害之事證。雖被告辯護人執
    被害人之國小畢業紀念冊上有其同學留言：「祝早日懷孕，
    每日跟猴子搞 3次，連生3胞胎」、「你和猴子新婚happy，
    蜜月順力（利）、早生貴子」等詞，而認被害人國小階段恐
    已有性交經驗云云，固有被害人甲○之國小畢業紀念冊足參
    ，而被害人甲○之朋友中雖亦確有與 1名綽號猴子之男生，
    然其 2人間並未曾發生性關係乙情，業據甲○供證在卷（本
    院卷第73頁），稽諸甲○案發時僅係國小五、六年級學童，
    年方12、13歲，衡諸常情，其於案發前應無性交經驗可言，
    可認被害人甲○上揭所證應屬事實；又觀諸該國小畢業紀念
    冊上之留言，係屬小學生畢業時之隨興留言，並非可採認為
    事實，亦非得執作對被告有利之證據，被告辯護人據此認甲
    ○案發前已有相當性經驗乙詞，洵非可採。又甲○寫給其同
    學「愉愉」之留言：「．．．PS，記得要一起想辦法，讓我
    爸爸不要管我哦！」，固亦有信函乙件可查（參偵卷第34頁
    ），然據被害人甲○於本院審理中到庭供證該段文字係案發
    後其經安置結束後，被告令其加註其上等語明確（參本院卷
    第73頁），揆諸該段文字與本文文字筆跡之粗細、墨色均明
    顯殊異，顯係不同時間、不同筆支所書，可徵被害人甲○上
    揭所證可採，被告辯護人以此認甲○對被告管教極為不滿云
    云，並非有據。
  (四)被告雖舉證人即其於93年間上班之電器行負責人戊○○到庭
    供證：被告於93年間之上班時間為每週一至週六等語（參本
    院95年 6月15日審判筆錄），用資證明被告周六不可能在家
    云云。然查，被告於該93年度在該電器行之工作性質係每日
    駕車外出前往各地之客戶處，業據證人戊○○供明，則被告
    在外時段之行程及活動，是否有乘機返家或從事他務，自非
    證人戊○○儘所知悉，且依證人戊○○提出之93年10、11月
    份之考勤卡所示，其中即有被告上午刷卡後、下午未予刷卡
    之情形，則該證人戊○○所證尚不能執為與上揭事實相反認
    定之證據；又被告於本院中請傳訊證人即被告之姐，惟於審
    理中業已聲明捨棄，自無再為傳訊必要。再檢察官於本院審
    理中雖聲請將被告及被害人送請測謊鑑定以供參考，然為被
    告所拒絕（參本院卷第46頁），爰不就被告送請測謊鑑定；
    又檢察官於本院審理中聲請傳訊之證人即被害人甲○之姨丙
    ○○於本院審理中到庭供證：曾見過被告身著四角短褲與甲
    ○在房間內乙情，及甲○表哥丁○○到庭供證曾見過被告與
    甲○同在一室等語（參本院95年 6月22日審判筆錄），縱令
    屬實，亦非得為被告本件犯行之直接證據，核與上揭事實認
    定均為無礙，併此敘明。
  (五)綜上所述，本件事證已明，被告甲男及其辯護人前揭所辯諸
    詞均非足採，被告犯行洵堪認定。
三、核被告甲男所為，係犯刑法第 227條第1、2項之對未滿14歲
    女子性交、猥褻罪，公訴人認係犯同法第 228條第1項、第2
    項之利用權勢性交猥褻罪，容有未洽，起訴法條應予變更。
    被告多次猥褻、性交犯行，時間緊接，犯罪構成要件相同，
    顯係基於概括犯意而為之，而性交前之猥褻則為高度之性交
    行為吸收，是應論以刑法第227條第1項之連續對未滿14歲女
    子性交之一罪，並加重其刑。原審以證人甲○歷次指證不一
    ，因認不可採，遽為被告甲男無罪之判決，尚有失察，檢察
    官執此上訴指摘原判決不當，洵非無據，其上訴非無理由，
    原判決既有可議，應由本院將原判決撤銷改判。爰審酌被告
    素行尚佳，並無前科，然對未滿14歲之親生骨肉連續性侵，
    惡性重大、犯行難容，且對被害人心理、生理傷害極深，犯
    後又飾詞圖卸、未知悔悟，惟被害人於本院審理中寄詞告訴
    代理人轉請法院對被告從輕量刑（參本院95年 6月22日審判
    筆錄第17頁）等一切情狀，量處如主文第 2項所示之刑，以
    示懲儆。
四、復依刑法第91條之1規定：「犯第221條至第227條、第228條
    、第229條、第230條、第 234條之罪者，於裁判前應經鑑定
    有無施以治療之必要，有施以治療之必要者，得令入相當處
    所，施以治療。前項處分於刑之執行前為之，其期間至治癒
    為止。但最長不得逾3年」。本件被告涉犯刑法第227條第 1
    項對於未滿14歲女子性交罪，已如前述，經原審將其送請財
    團法人彰化基督教醫院鑑定結果，該院以「個案於鑑定時顯
    示意識狀態正常，應能面對後續之法律程序。無精神疾病及
    相關之性心理疾患之診斷，故無相關精神科治療之必要。心
    理測驗顯示個案之表現加害組相同，顯示個案測驗時非常合
    作，且心理狀態與加害組接近。再犯評估方面 Static-99量
    表分數為 0，再犯率預估為5%，屬低險性」，因認應不需要
    另外給予特定的再犯預防及治療等情，有該院函附精神科精
    神鑑定報告書 1份存卷可考（參原審卷第26至30頁）。本院
    認被告前無類似性侵害犯行，本案並未持任何兇器，或為其
    他違反性行為常態之變態行止，是同認前開鑑定報告，不另
    宣告被告應接受強制治療，附此敘明。
據上論結，應依刑事訴訟法第369條第1項前段、第364條、第300
條、第299條第1項前段，刑法第56條、第227條第1項判決如主文
。
本案經檢察官劉翼謀到庭執行職務。
中    華    民    國    95    年    6     月    30    日
          刑事第十一庭  審判長法  官  黃  梅  月
                              法  官  林  宜  民
                              法  官  林  欽  章
上列正本證明與原本無異。
如不服本判決應於收受送達後十日內向本院提出上訴書狀，其未
敘述上訴之理由者並得於提起上訴後十日內向本院補提理由書（
均須按他造當事人之人數附繕本）。
                              書記官  巫  彥  佳

中    華    民    國    95    年    6     月    30    日
                                                      Ａ

司法院資訊處製作；財團法人民間司法改革基金會備份。
